【裁判字號】    96,苗簡,565
【裁判日期】    970612
【裁判案由】    給付工程款
【裁判全文】
臺灣苗栗地方法院民事判決             96年度苗簡字第565號
原      告  卓永新即享興金屬企業行
被      告  竣昱營造有限公司
                        樓
法定代理人  丙○○
訴訟代理人  江錫麒律師
複代理人    乙○○
上列當事人間請求給付工程款事件，本院於民國97年5 月27日言
詞辯論終結，判決如下：
    主  文
被告應給付原告新台幣貳拾參萬參仟壹佰元，及自民國九十六年
三月三十一日起至清償日止，按年息百分之五計算之利息。
訴訟費用由被告負擔。
本判決得為假執行；但被告如以新臺幣貳拾參萬參仟壹佰元為原
告預供擔保，得免為假執行。
    事實及理由
一、原告主張：被告分別向國立交通大學（下稱交通大學）及台
    中職訓局承包不銹鋼殘障扶手及不銹鋼營建工程，並於民國
    95年11月18日將上開兩件工程交由原告施作，被告方面係由
    其股東甲○○與原告以口頭方式成立承攬契約，至少應負表
    見代理之授權人責任，雙方議定全部工程款金額為新臺幣（
    下同）233,100 元，並以甲○○之名義簽發如附表所示之2
    紙支票予原告收執，原告業於同年12月18日完成上開工程，
    經檢驗完畢後，已開立發票予被告供其申報營利事業所得稅
    ，被告本應於96年3 月31日前付清前開工程款項，詎其迄未
    給付，為此依承攬及表見代理之法律關係，訴請被告給付上
    開工程款，及自96年3 月31日起至清償日止之法定遲延利息
    等語；並聲明如主文第1 項所示。
二、被告則以：(一)被告確有向交通大學及台中職訓局承攬上開工
    程，但並未交由原告施作，亦未曾與原告訂立任何書面或口
    頭之承攬契約，被告於標得前開工程後，係轉包予訴外人甲
    ○○，再由甲○○與原告訂定承攬契約，經原告施作完畢後
    ，由甲○○簽發如附表所示之2 紙支票予原告，原告則依甲
    ○○之指示，開立買受人為被告之統一發票，經甲○○轉交
    被告公司會計人員作帳報核，嗣因上開支票拒絕往來未能兌
    付，原告催討無門，始向被告要求清償前述欠款，然被告既
    非承攬契約之定作人或買賣契約之買受人，自無給付上揭款
    項之義務，原告應繼續向甲○○追討。(二)被告早於95年3 月
    14日即在彰化商業銀行（下稱彰化商銀）苑裡分行開設支票
    帳戶，甲○○所證述「因為當時公司還沒有去申請支票帳戶
    ，所以用我個人名義開支票給原告」云云，顯與事實不符；
    倘若被告確有透過甲○○將上開工程交予原告施作，應當由
    被告自行簽發公司支票，而非由甲○○簽發其個人支票，況
    原告如係自被告承包前開工程，其於受領甲○○之個人支票
    時，衡請應請實際負責之被告於支票上背書以強化其信用，
    然原告於取得支票時並未如此，甲○○亦未要求被告背書，
    顯見甲○○簽發支票予原告係基於其個人發包之事由，並非
    替被告支付工程款。(三)被告與定作人簽訂主承攬契約後，定
    作人按施作進度將各期工程款撥入被告設於臺灣銀行苗栗分
    行之公司帳戶，被告再將代受領之工程款轉入甲○○帳戶，
    俾供甲○○支付下包工程款，本件下包工程糾紛肇因於甲○
    ○自95年12月6 日至96年1 月11日間私下轉帳挪用被告帳戶
    內存款，迄今仍未歸還，被告與甲○○之間有重大利害關係
    ，其證詞內容並非可採等語，資為抗辯；並聲明：(一)駁回原
    告之訴。(二)如受不利判決，願供擔保，請准宣告免為假執行
    。
三、得心證之理由：
（一）原告主張被告分別向交通大學及台中職訓局承包不銹鋼殘
      障扶手及不銹鋼營建工程，並於95年11月18日經由被告公
      司股東甲○○將上開兩件工程交由原告施作，雙方議定全
      部工程款金額為233,100 元，並以甲○○之名義簽發如附
      表所示之2 紙支票予原告收執，原告業於同年12月18日完
      成上開工程，且開立發票予被告供其申報營利事業所得稅
      ，但前揭支票屆期未獲兌付，原告就上開工程款迄未受償
      等情，業據其提出上揭支票及統一發票影本各2 紙、甲○
      ○當時所持之名片影本1 紙、現場完工照片影本4 幀等件
      為證，此部分之事實並為被告所不爭執，應堪信為真實。
      原告雖本於承攬契約之法律關係，向被告請求給付工程款
      ，然業為被告所否認，並辯稱其於標得前開工程後，係轉
      包予甲○○，再由甲○○與原告訂定承攬契約，並由甲○
      ○簽發上開2 紙支票予原告，被告並非承攬契約之定作人
      或買賣契約之買受人等語，則兩造間就前開工程是否確有
      承攬關係存在，抑或該承攬關係僅存在於原告與甲○○之
      間，厥為本件所應審究之首要爭點，並應由原告就此項有
      利於己之事實負舉證之責任。
（二）
    1.原告就兩造間確有承攬關係存在乙節，係提出甲○○與原
      告接洽當時所持之被告公司名片1 紙，並聲請訊問證人甲
      ○○為證，而證人甲○○於本院審理中到庭證稱：上開工
      程是被告公司對外承包，其當時仍是公司股東，但已不是
      董事，是公司業務人員，由其去接洽此工作，被告公司承
      攬後再對外發小包，也是由其負責辦理，有將不銹鋼扶手
      等小包工程發給原告去施作，原告承接工程的對象是被告
      公司，但是因為金額較小，手續上沒有做得很完備，只有
      估價單，沒有訂立合約，其有請原告開被告公司名義的發
      票給被告公司報帳，因為其是被告公司股東之一，所以以
      其個人名義開支票給原告請款，因為當時被告公司還沒有
      去申請支票帳戶，被告公司只是借其名義開支票給原告，
      後來因為公司的法代丙○○說其欠錢，將錢領走沒有撥入
      支票帳戶，所以才導致跳票，在那段期間公司發小包給其
      他包商，有部分有兌現，有部分跳票，金額比較大的如交
      大的電梯部分，也是用其名義開支票給包商加立達機電有
      限公司（下稱加立達公司），此部分有兌現，被告公司並
      未將上開工程發包給伊，再由伊個人轉包給其他小包或原
      告，因為當時其本身就是公司的股東兼職員，沒有必要做
      此手續，這樣做也不合常理，況且公司與伊之間也沒有任
      何的書面承攬契約等語（見本院卷第49～51頁），並提出
      被告與加立達公司間所訂電梯訂購合約書影本1 份相佐（
      見本院卷第55～64頁），經核證人上開所述內容，均與原
      告所陳雙方接洽之情節相符，亦與社會一般交易常情無違
      ，並無顯不可信之瑕疵存在。
    2.被告雖辯稱其早於95年3 月14日即在彰化商銀苑裡分行開
      設支票帳戶，證人甲○○所述「因為當時公司還沒有去申
      請支票帳戶，所以用我個人名義開支票給原告」乙節，顯
      與事實不符，且因證人甲○○私下轉帳挪用被告帳戶內存
      款，迄今仍未歸還，被告與甲○○之間有重大利害關係，
      其證詞內容並非可採云云，並提出被告之支票存款帳戶資
      料及交易明細查詢影本1 份為證（見本院卷第76頁），然
      查：依證人甲○○所提被告與加立達公司所訂上開電梯訂
      購合約書所載，買賣雙方係於95年7 月27日簽訂該份合約
      ，與本件工程承攬之期間相當接近，且被告方面對於該份
      合約書之真正性，亦不予爭執（見本院97年5 月27日言詞
      辯論筆錄），經本院依職權向加立達公司函詢之結果，被
      告就該份買賣契約所應交付之款項，亦係由證人甲○○以
      相同之帳號，簽立發票日分別為95年12月31日、96年1 月
      15日；面額分別為200,000 元、216,500 元之支票各1 紙
      予加立達公司兌付結清，被告並自承確有墊付部分款項，
      其付款之流程，與本件原告及證人甲○○所述之上開情形
      ，完全相同，而彼時被告早已開設公司支票帳戶，卻仍以
      前開方式對包商支付買賣款項，足見被告於上開時期，確
      曾借用甲○○支票存款帳戶，以甲○○之名義開立支票予
      其他客戶，再由被告將應付款項匯至甲○○帳戶內對客戶
      支付，而此一方式在被告開設公司支票存款帳戶之後，既
      仍有往例可循，則被告是否以上開方式對包商付款，與該
      公司是否業已開設支票帳戶乙節，並無絕對之關聯，不能
      因此推翻證人甲○○證詞之真實性。
    3.至證人甲○○與被告之法定代理人丙○○之間，雖有工程
      款項之糾紛未決，為證人甲○○所自承無訛，然尚不得憑
      此即遽認證人甲○○必會因此而甘冒偽證之風險，羅織對
      被告不利之陳述，並將其所述證詞全然摒棄不採，仍應觀
      察其所述之證詞是否與卷內所存之證物相符，及是否符合
      社會常情與經驗法則而定。被告雖辯稱該公司於標得前開
      工程後，係先轉包予甲○○，再由甲○○與原告訂定承攬
      契約云云，然業為證人甲○○所否認，且被告亦未就此提
      出任何證據方法加以證明，尚難逕予採信，而甲○○身為
      被告公司之股東，又為公司之業務人員，被告為何以上開
      方式逐層轉包，亦未見其作出合理之說明，是被告上開所
      辯，顯屬有悖常情，應認證人甲○○之證詞，較為可採。
      又參諸原告確已開立買受人為被告之統一發票，經甲○○
      轉交被告公司會計人員作帳後，據以申報營利事業所得稅
      ，亦為被告所是認無訛，而統一發票為銷售關係之重要憑
      證，被告既持原告所開立之發票加以報稅，當係認同該公
      司應就原告所得領取之工程款項列為營業支出，並據以核
      銷款項；綜合審酌上開統一發票、被告與加立達公司之電
      梯訂購合約與付款支票等證物，及證人甲○○之證詞，並
      衡諸社會一般交易常情，堪信兩造間確就前揭工程有承攬
      契約關係存在，是原告此部分主張亦為真實。
（三）按稱承攬者，謂當事人約定，一方為他方完成一定之工作
      ，他方俟工作完成，給付報酬之契約；報酬應於工作交付
      時給付之，無須交付者，應於工作完成時給付之；民法第
      490 條第1 項、第505 條第1 項分別定有明文。本件承攬
      契約既係存在於兩造之間，而原告業已完工交付予被告，
      被告並受領原告所開立之統一發票憑以報稅，依前揭法條
      規定，原告交付工作時，被告即有給付承攬報酬之義務。
      從而，原告本於承攬契約之法律關係，訴請被告給付上開
      工程款233,100 元，及自約定支付報酬之日即96年3 月31
      日起至清償日止，按年息5 ％計算之法定遲延利息，即屬
      有據，應予准許。
四、本件係依民事訴訟法第427 條第1 項規定適用簡易程序所為
    被告敗訴之判決，依同法第389 條第1 項第3 款規定，本院
    應依職權宣告假執行。又被告業已陳明如受不利判決，願供
    擔保，請准宣告免為假執行，經核於法尚無不合，爰酌定相
    當之擔保金額准許之。
五、本件事證已臻明確，兩造所提其餘攻擊防禦方法及證據經審
    酌之後，核與判決結果不生影響，爰不一一論述，附此敘明
    。
七、訴訟費用負擔之依據：民事訴訟法第78條。
中    華    民    國    97    年    6     月    12    日
                  簡易庭法  官  邱光吾
以上正本係照原本作成。
如不服本判決，應於判決送達後20日內，向本院提出上訴。
                        書記官  葉燕蓉
中    華    民    國    97    年    6     月    12    日
┌─────────────────────────────────────┐
│支票附表：                                                                │
├──┬───────┬───────┬──────┬─────┬─────┤
│編號│   發 票 人   │付    款    人│發   票   日│票面金額  │支票號碼  │
│    │              │              │            │（新臺幣）│          │
├──┼───────┼───────┼──────┼─────┼─────┤
│ 1  │    甲○○    │新竹國際商業銀│96年2月28日 │100,000元 │AA0000000 │
│    │              │行苑裡分行    │            │          │          │
├──┼───────┼───────┼──────┼─────┼─────┤
│ 2  │    甲○○    │新竹國際商業銀│96年3月31日 │133,100元 │AA0000000 │
│    │              │行苑裡分行    │            │          │          │
└──┴───────┴───────┴──────┴─────┴─────┘


司法院資訊處製作；財團法人民間司法改革基金會備份。
